臺灣高雄地方法院刑事判決　　　　　　　95年度訴字第1775號
公　訴　人　臺灣高雄地方法院檢察署檢察官
被　　　告　壬○○
選任辯護人　康進益律師
　　　　　　王國論律師
上列被告因貪污治罪條例案件，經檢察官提起公訴（95年度偵字
第9850號），本院判決如下：
    主  文
壬○○為他人處理事務，意圖為第三人不法之利益，而為違背其
任務之行為，致生損害於本人之財產，處有期徒刑壹年陸月。
    事  實
一、壬○○受僱於臺灣電力股份有限公司（下稱臺電公司）高雄
    區營業處材料課調配股擔任物料調度員，負責該營業處工程
    物料之請料、調料、請購、編製材料預算等業務，負有為臺
    電公司處理事務之責。其明知臺電公司於每年度發包予廠商
    之配電工程契約中約定由廠商自行帶料施作之項目，原則上
    均應遵守契約規定由廠商自行帶料施作，再由廠商於各項施
    工完成後，陸續依契約所定之物料價格向臺電公司申領相關
    款項，僅有兩種例外情況可改為臺電公司以自己庫存材料供
    應，其一為承包商於決標日起40日內如無法自購材料施工，
    可向臺電公司提出申請，由臺電公司徵詢工務段說明意見後
    辦理；另一則為施工期間倘若臺電公司之庫存材料過多，為
    抑低庫存之需要，得將帶料改為供料，該流程為先由主辦者
    壬○○擬製發予工務段之備忘錄，臚列可改為供料之材料編
    號、名稱、規範、單位、數量等明細，逐級經由材料課之調
    配股長以及材料課長實質審查是否適當，核可後發予工務段
    ，壬○○並將核可數量輸入臺電公司於電腦連線所建置之配
    電工程資訊系統（DCIS）中由壬○○所執掌之帶料改供料總
    表（ACCK），作為日後工務段備料以及廠商經由工務段核可
    據以領料之基礎。緣新寶企業工程行（下稱新寶工程行）、
    銓聖工程有限公司（下稱詮聖公司）、弘鍵工程有限公司（
    下稱弘鍵公司）等廠商於民國91年至93年間承包臺電公司之
    配電工程，其間壬○○為抑低庫存，曾先後於91年12月23日
    簽擬高區材調發字第911223號備忘錄以及於93年4 月23日簽
    擬高區材調發字第930423號備忘錄經逐級核可，臚列可改供
    料之材料明細，分別從92年1 月31日、93年6 月3 日領料時
    ，請工務段改由材料課供料，壬○○並將核可數量輸入ACCK
    。茲正值物料價格飆漲之際，廠商如以攀升之價格購買原料
    ，卻僅能以原先契約所訂定之低於物價頗多之價格向臺電公
    司請領款項，對於廠商甚為不利，如改為臺電公司供料，雖
    與契約精神不服，然可使廠商免受此等不利，反而使臺電公
    司將自己甚有價值之庫存物料提供予廠商施工而受有損害。
    詎壬○○仍意圖前開3 家廠商不法之利益，受廠商之請託，
    違反臺電公司更改可供料數量之作業規定，漠視其抑低庫存
    量之執掌，在未經簽核備忘錄之情況下，猶接續數次進入AC
    CK系統增加輸入可改供料之數量，使廠商得以陸續向工務段
    辦理領料手續，對臺電公司之資產造成損害，廠商總計節省
    購料成本計新臺幣（下同）2,211, 147元（計算方式如附表
    ，小數點以下四捨五入）。嗣於93年7 月間因臺電公司高雄
    區營業處經理己○○至施工現場走動察看時，見廠商未以新
    料施工發覺有異，進而交由相關部門清查出臺電公司供料之
    數量遠超過原先備忘錄所核可之數量，而悉上情。
二、案經法務部調查局高雄市調查處移送臺灣高雄地方法院檢察
    署檢察官偵查起訴。
    理  由
一、按被告以外之人於審判外之陳述，雖不符刑事訴訟法第159
    條之1 至第159 條之4 規定，而經當事人於審判程序同意作
    為證據，法院審酌該言詞陳述或書面陳述作成時之情況，認
    為適當者，亦得為證據；當事人、代理人或辯護人於法院調
    查證據時，知有該法第159 條第1 項不得為證據之情形，而
    未於言詞辯論終結前聲明異議者，視為有前項之同意，該法
    第159 條之5 業已明揭其旨。本件下列所引各審判外之書面
    資料，檢察官、被告及辯護人均知為審判外之書面資料，且
    均同意或無異議作為證據，本院審酌其作成之情況，未見有
    何不適當之情形，是得為證據。至於檢察官所提出臺電公司
    93年9 月16日檢討會之會議紀錄以及員工獎懲案報核表，被
    告及辯護人爭執其證據能力，經核其尚非刑事訴訟法第159
    條之4 所列文書，應不得作為證據。此外，證人癸○○、甲○○、戊○○於警詢（即法務部調查局高雄市調查處詢問）
    之陳述，核與彼等在本院審判中之陳述並無扞格，尚無依刑
    事訴訟第159 條之2 作為證據之必要。至於證人寅○○於警
    詢之陳述，被告及辯護人爭執其證據能力，經核寅○○於警
    詢與本院審判中所證述內容之主要歧異有二，一為被告進入
    電腦系統是否盜用寅○○之密碼，另一則為被告有無竄改備
    忘錄之事實。就前者而言，被告有無盜用寅○○之密碼並非
    起訴之範圍，此業經檢察官起訴書敘明，是此部分與本件起
    訴及論罪科刑之範圍欠缺關連性，毋庸作為證據；就後者而
    言，細繹證人寅○○於警詢中所稱：「壬○○於材料課調配
    股擔任調配物料調度員期間，辦理配電外線工程由承攬商帶
    料改為臺電高雄區處供料，因發生前述異常情事（按指帶料
    改供料較核准數量超出甚多之事），經本公司調查後發現壬○○擅自使用我的密碼（或已開啟之DCIS畫面）於『配電工
    程資訊系統』（DCIS）登陸並竄改『帶料供料系統』（ACCK
    ）之供料數量……」等語，其所稱被告竄改數量一事，係在
    客觀陳述臺電公司調查之結果，而非以其親身見聞證述被告
    有竄改數量之事實，是尚不得作為證據，應無證據能力，合
    先敘明。
二、訊據被告固不否認擔任臺電公司高雄區營業處材料課調配股
    物料調配員，負責該營業處工程物料之請料、調料、請購、
    編制材料預算等業務，其執掌可經由DCIS之ACCK系統，輸入
    可改供料之材料資料，且其有簽擬前開2 件備忘錄將若干材
    料改為可供料，而新寶工程行、詮聖公司、弘鍵公司為臺電
    公司配電工程之承包廠商等廠商等事實，然矢口否認有何背
    信犯行，辯稱：除零星趕辦工程外，廠商實際施工材料數量
    會大於備忘錄核准數量，並非伊竄改ACCK可改供料數量所致
    ，備忘錄核准數量經輸入電腦後，後續發料之管控操作均為
    工務段而非材料課所負責，且ACCK系統設計有一特性，即同
    1 件工程在第1 次備料時，在ACCK會扣減可改供料之數量，
    第2 次以後備料則不會繼續扣減可改供料數量，而是直接扣
    減總庫存量，因此實際供料數量必然大於備忘錄核准可改供
    料之數量，並非被告所竄改；又在零星趕辦工程部分，如廠
    商急需完工而臨時缺料，無法按正常程序發備忘錄將帶料改
    為供料，為加速供電，提高營運績效，降低庫存金額，提高
    材料週轉率，減少庫位，歷來都會如此為之，被告亦是延續
    前任工作人員之作法，且對於零星趕辦工程或帶料改供料發
    備忘錄，臺電公司並無標準作業程序可資遵循，歷任調度員
    遇到臨時突發性之零星工程，因用料量微少，均未再補發備
    忘錄，且經電話與工務段聯繫後，後續狀況仍為工務段而非
    材料課在控管；又帶料工程之廠商原可依契約單價及實做數
    量向臺電公司請領材料費，改為供料後則由臺電公司以庫存
    舊料供給廠商施作，可省下材料費之支出，反而拆下來之舊
    料並不會再使用，只有改為供料才能將庫存出清，一般廠商
    均不願改舊料施工，願意的原因主要是配合臺電工程進度以
    及廠商之信用與實績，另帶料工程之廠商原可向臺電公司請
    領17％稅什費（包括3 ％之勞工安全衛生費、4 ％之工程品
    質管制費、10％之稅什費，統稱為17％稅什費），倘若材料
    價格漲價於2.5 ％，廠商並可向臺電公司請領漲價之款項，
    改為供料後則無法請領，且癸○○計算之時間及數量均有誤
    ，被告所為並未圖利廠商及造成臺電公司損失，被告與廠商
    間並無利益輸送等語。經查：
（一）前揭被告先後簽擬發予工務段之2 份備忘錄，記載各該次
      改供料之材料明細，經過逐級核可，然嗣後臺電公司清查
      發現，實際供予廠商之數量遠超過原先備忘錄核可之數量
      ，經會計課、政風課等相關部門提供資料後，由電務督導
      癸○○核算出如附表「奉核數量」欄、「供料合計」欄、
      「奉核定差額」欄所示之原核可數量、實際供料數量以及
      兩者差額等事實，業經證人癸○○於偵訊中以及證人癸○○、會計課課長丙○○於本院審判中證述歷歷，復有備忘
      錄、臺電公司高雄區營業處會計課統計帶料改供料超出奉
      核准數量統計表、92年1 月至93年8 月帶料改供料異常廠
      商節省購料成本統計分析表附卷可稽。茲應審究者，乃出
      現此等差異之原因，是否為被告所導致？證人即92年8 月
      至93年10月擔任材料課課長之丑○○於本院審判中證稱：
      「（在材料課調度員鍵入ACCK系統，可供使用的舊料數量
      之後，將『帶料』改為『供料』之後，工務部門如何得知
      應向材料課領取舊料？）材料部門在審查庫存舊有的材料
      （並非新料），需要『帶料』改為『供料』在高雄區處會
      用『備忘錄』的方式簽准再通知工務部門轉知承包商」、
      「（工務部門人員是向何部門領料？）臺灣電力股份有限
      公司的工程都是由承包商在辦理，領料都有文件，都由工
      務部門在管理，他們審核以後才交給承包商，由承包商向
      材料部門領料」、「（承包商向材料部門何職務人員領料
      ？）材料課的倉務股的各個倉務管理人員領料」、「（就
      庫存舊料而言，調度員未將『帶料』改為『供料』之前，
      承包商可以向倉務管理人員領料？）不行」、「（除『備
      忘錄』之外，調度員還需要再進行何種程序來將『帶料』
      改為『供料』？）須進入到ACCK的系統將『帶料』改為『
      供料』的材料名稱、數量輸入，輸入以後施工部門才能從
      電腦裡面將『帶料』改為『供料』」、「（工務部門從電
      腦裡面將『帶料』改為『供料』，所需要用的庫存舊料的
      數量、品名，是否會受到調度員在ACCK系統所輸入的可用
      庫存舊料數量、品名的限制？）會」等語。另證人即91年
      12月至94年3 月擔任工務段工管股股長之戊○○於本院審
      判中證稱：「（在依原定契約廠商帶料工程，是否會發生
      材料課基於壓低庫存考量而簽准將帶料改供料的情況？）
      有這個辦法」、「（當材料課依上開情形簽准辦理帶料改
      供料之後，工務段如何得知這個情況而辦理？）材料課簽
      准後，要發備忘錄給工務段，工務段再轉知相關承包商」
      、「（當這個情形，領取材料是工務段派人去領取，還是
      承包商領取？）承包商領取」、「（在這個情況下，承包
      商所得領取的物料數量是否受到備忘錄所記載之材料品名
      、數量之限制？）備忘錄裡面的數量是輸入電腦，工務段
      備料時，電腦會控制，如果數量到了，就備不出來」、「
      （廠商領料是不是以工務段備料為前提？）沒錯」等語。
      由此觀之，承包廠商領料之流程雖然須先經過工務段審核
      後，始能至材料課所管理之倉庫領取，然而工務段審核之
      基礎，卻須視材料課有無在ACCK輸入可改供料之數量而定
      ，而該等事務之承辦者為被告，從而嗣後出現實際供料數
      量超過備忘錄核定數量之結果，被告無從置身事外。至於
      被告辯稱因ACCK系統設計之特殊性，同1 件工程第1 次備
      料後如再行備料，不會繼續扣減ACCK之可改供料數量，而
      係直接扣減總庫存量一節，雖經證人丑○○、戊○○於本
      院審判中證述明確。然而，一般零星工程均為一次備料，
      此經證人己○○、丑○○所是認，從而被告所稱便宜行事
      之趕辦工程，應不會發生此種情形。再者，證人戊○○於
      本院審判中證稱：「（是否當某種材料經材料課因壓低庫
      存量的考量發備忘錄改為供料之後，在該一工程該總材料
      就必須要一路以供料的方式施工下去？）沒錯」、「（剛
      剛所說，因為施工實際需要的材料數量，超過該材料備忘
      錄記載的供料數量，由工務段通知材料課是如何通知？）
      電腦所備的料單會出現缺料，一般都會電話通知材料課或
      者是把缺料報表送1 份給材料課」、「（無論是以電話通
      知或以缺料報表通知，是通知材料課的何人？）報表是給
      調配股的1 個小姐，電話是通知主辦」等語，可見倘若發
      生施工實際需要材料數量超過備忘錄核可數量，工務段仍
      然會通知材料課，是承辦相關業務之被告實難諉為不知。
      另參以證人己○○於本院審判中證稱：「（實際的供料數
      量，為何會大於備忘錄的數量？）工作單原則上都是帶料
      ，在認為可以供料就寫備忘錄出來，備忘錄的數字有限，
      等工作單都已經做完，另一工作單要繼續供料，就沒有再
      做備忘錄，拿別人的密碼再一直增加上去，因為一改工作
      單就會改掉」、「（後來數量的增加是否是材料課度員改
      的？）是」、「（（提示起訴書附表92年1 月至93年8 月
      帶料改供料異常承商節省購料成本統計分析表）奉核數量
      與實際施工數量的差距，你認為是電腦的關係，還是人為
      關係？）當然是人為的關係，電腦是死的，要人去操作」
      、「（所謂人為的關係，是材料課還是工務段？）應該是
      材料課」、「（你如何認為是材料課？）因為電腦只有材
      料課可以處理」、「（工務段要增加數量時，還要不要經
      過材料課執行？）工務段是根據工作單經過材料課備料後
      向材料課領料」、「（材料課備幾次的料？）有多少工作
      單，就備多少料，一項工程就有一個工作單」等語，益見
      會發生實際供料數量大於備忘錄核可數量之結果，仍是以
      被告在ACCK增加輸入可改供料之數量為基礎，被告實難辭
      其責，其辯稱材料之控管部門在工務段，尚非可採。
（二）被告有在ACCK鍵入超過備忘錄所核准之供料數量，致工務
      段得以據此備料提供予廠商之事實，已如前述。次應審究
      者，乃被告此等行為有無違背臺電公司之相關規定？經查
      ，臺電公司之配電工程每年發包1 次，其中由廠商自行帶
      料施作之項目，有兩種情況可改為臺電公司以自己庫存材
      料供應，其一為承包商於決標日起40日內如無法自購材料
      施工，可向臺電公司提出申請，由臺電公司徵詢工務段說
      明意見後辦理；另一則為施工期間倘若臺電公司之庫存材
      料過多，為抑低庫存之需要，得將帶料改為供料，該流程
      為先由主辦者即被告擬製發予工務段之備忘錄，臚列可改
      為供料之材料編號、名稱、規範、單位、數量等明細，逐
      級經由材料課之調配股長以及材料課長實質審查是否適當
      ，核可後發予工務段等情節，綜據證人即調配股長庚○○
      、證人即92年3 月至94年3 月任調配股長之甲○○以及證
      人丑○○、癸○○、戊○○、己○○於本院審判中證述歷
      歷，復有卷附臺電公司00810 特約條款及配電工程帶料發
      包施工要點可參。而被告除以前開簽核備忘錄之方式外，
      得否在未經簽核備忘錄之情況下即逕予增加輸入ACCK可改
      供料之數量？就此，業經證人己○○於本院審判中證稱：
      「（再補給他供料的話，材料課的主辦（材料課調度員）
      需要載另簽准1 份備忘錄或是有其他方式進行？）還是要
      材料課簽核備忘錄」、「（依據貴公司工務部門人員到庭
      作證，當同一工程發生材料數量超過備忘錄數量時，他們
      會以電話或是缺料單通知材料課備料，而未提及材料課主
      辦需再簽准備忘錄，為何會如此？）我們的作業是根據工
      作單來領料，當數量不夠就是供料發生問題，材料課要解
      決，必須要簽准供料來處理」等語；另證人庚○○於本院
      審判中證稱：「（調度員何時需要進去DCIS系統修改ACCK
      的供料數量？）簽准之後」、「（沒有簽准是否可以修改
      ？）不可以」等語明確。參以備忘錄送交材料課之調配股
      長及課長逐級簽核之過程中，主管均應實質審核，此經證
      人甲○○、己○○於本院審判中證述無訛，己○○並稱：
      「材料是公司的資產，公司的資產要出去，是否有抑低庫
      存必要，主管要考量」等語，被告於94年10月25日偵訊中
      亦自稱：「（你輸入的數量是備忘錄的數量或是可以自己
      裁量輸入的數量？）輸入備忘錄的數量」等語，足見被告
      如欲增加輸入可改供料之數量，仍應經由備忘錄之方式為
      之，被告未經備忘錄簽核之程序，略過主管之實質審查，
      即擅自增加輸入可改供料之數量，實已違反臺電公司之作
      業規定甚明。
（三）再者，被告得否以零星趕辦工程為由，略過簽核備忘錄之
      程序，逕於ACCK增加可改供料之數量？茲應先予釐清者，
      乃所謂「緊急搶修工程」與「零星趕辦工程」之區別，前
      者係獨立之契約而不包含在年度發包之配電工程契約內，
      且原即為臺電公司供料而無帶料改供料之問題；後者則包
      含在年度配電工程契約之範疇內，依照原契約規範內容執
      行等情，業經證人戊○○、己○○於本院審判中證述歷歷
      ，其與本件有關者，應係零星趕辦工程之情形。而在零星
      趕辦工程，倘若出現廠商未及準備材料之情形，應如何處
      理？可否由被告逕行改為臺電公司供料？就此，業經證人
      戊○○於本院審判中證稱：「（當趕辦工程超過決標日40
      天，但廠商確實不及購買材料，公司容許廠商商請材料課
      主辦人員通融改由公司供料？）廠商自己想辦法，契約上
      不容許」等語；另證人己○○於本院審判中證稱：「（在
      趕辦工程，如果發生廠商不及購買材料，而依契約要求廠
      商帶料時，要如何處理？）我們還是要廠商趕快去生產材
      料」、「（公司是否會允許公司的內部人員，在趕辦工程
      依契約由廠商帶料的情況下，而廠商準備材料不及，而予
      以配合改為供料？）不會，我們不可能為了要趕工程而提
      供我們的材料」等語明確。更何況材料課調度員之主要任
      務為抑低庫存量，而趕辦工程之交辦部門則為工務段，此
      分別經證人庚○○、戊○○於本院審判中證述在卷，可見
      趕辦工程之進行應非被告執掌之範疇，被告以情況緊急為
      由更改數量，其出發點已脫離抑低庫存量之考量，被告亦
      不否認由其在ACCK直接更改數量乃便宜行事之措施，此外
      自3 名廠商員工之證述內容亦可得知，廠商如出現備料不
      及之情形，應反映之部門為工務段，洽商被告並非正規之
      處理方式（１、證人即弘鍵公司人員丁○○於警詢中證稱
      ：「我曾於92、93年間拜託壬○○協助將『弘鍵公司』承
      攬臺電高雄區處配電外線工程由承攬商自行帶料，改由臺
      電供料。因為施工期間遇有緊急搶修狀況，或用戶要求儘
      速供電，而『弘鍵公司』又缺乏物料，無法及時處理，歷
      來皆以口頭請壬○○協助將庫存物料改供料，並未另提出
      申請，以應付用戶及緊急搶修需要」等語；嗣於本院審判
      中確認此段陳述實在，且前開所述係指零星趕辦工程之情
      形。２、證人即詮聖公司人員子○○於警詢中證稱：「詮
      聖公司在接獲臺電高雄區○○○段工二股工程交辦單時，
      雖註明自行帶料，但是實際上如果遇到工程緊急搶修需要
      時，我就會另電請臺電高雄區處材料課調配股主辦壬○○
      ，告知緊急搶修的情形，希望將自行帶料施工的方式，要
      求改為臺電供料，上情由於詮聖公司所標工程都在郊區，
      發生的機會不多，不過我們如遇緊急情況向壬○○提出要
      求時，他都會同意」、「因為我93年間受僱於詮聖公司派
      駐在臺電公司擔任事務員，慣例就是這樣做，所以我在接
      獲臺電高雄區○○○段工二股工程交辦單時，如有需要將
      自行帶料改為由臺電供料，我就直接電請臺電高雄區處材
      料課調配股主辦壬○○，所以才沒有向臺電高雄區○○○
      段工二股告知緊急搶修的情形」等語。３、證人即詮聖公
      司人員乙○○於警詢中稱：「除了搶修件及急件，詮聖公
      司均會口頭要求臺電高雄區營業處材料課掉配股壬○○將
      帶料改為供料，但據我瞭解正常程序應係先向臺電工務段
      反應，然後由工務段向材料課調配股申請，後經臺電上級
      批准，才得以將帶料改為供料，但為了方便都是口頭方式
      要求臺電高雄區營業處材料課掉配股壬○○將帶料改為供
      料，而壬○○都會予以同意」等語；並於審判中證稱：「
      （依你調查局筆錄表示說，依正常程序應向臺電工務段反
      應，為何實際上都向材料課的壬○○口頭申請？）因為工
      務段很忙的單位，有時候等工務段去問的話很慢，之前有
      多次向工務段反應都沒有效，事實上工務段與材料課也有
      聯繫，為節省時間，我們又認識被告就主動去問被告，此
      與利益無關，只是便民而已」等語）。綜據上述，廠商能
      否及時準備材料，當非被告職責上之考慮事項，從而被告
      應不能以趕辦工程為由，擅自更改ACCK之可改供料數量，
      俾便廠商領料施工，否則不僅違背被告抑低庫存量之職責
      ，紊亂臺電公司各部門之執掌劃分，且逸脫材料部門主管
      之管理監督，亦與原配電工程契約之精神有違，自非所許
      。臺電公司業務處於本件事發後之93年11月19日，以D 業
      字第0931 1064201號發函各區營業處，亦強調配電帶料發
      包工程於履約期間，凡為配合該公司抑低庫存而將部分材
      料改為供料，或依工程承攬契約相關規定而需將工程承攬
      商所帶料之材料改為供料時，材料及工務部門應依規定簽
      陳單位主管核准後，再依配電工程帶料發包施行要點第6
      條第3 款規定辦理後續撥配供料及通知工程承攬商領料施
      工等事宜，此有該件函文附卷可按，由此益見被告不能以
      廠商趕辦為由，擅自增添ACCK之可改供料數量甚明。況被
      告復自承事後亦未補簽備忘錄，此更有未恰。依證人丑○○於偵訊及本院審判中所證述，雖然現實上存在有廠商因
      不及準備材料而請材料課將帶料改為供料且嗣後並未補簽
      備忘錄之事實，被告所為並非特例，然其於本院審判中以
      及證人甲○○於偵訊、本院審判中均明白證稱縱使情況緊
      急事後亦應補行簽核備忘錄，是被告之行為顯已違反臺電
      公司之作業規定甚明。
（四）被告於未經簽核備忘錄之情況下，違反臺電公司之作業規
      定，擅自在ACCK增加可改供料之數量，使廠商得以工務部
      門申辦領料手續，業如前述。嗣經會計課、政風課等相關
      部門提供資料後，由癸○○核算出如附表「奉核數量」、
      「供料合計」、「奉核定差額」各欄所示之原核定可改供
      料數量、實際供料數量以及兩者差額，另核算出如附表「
      承商購料平均單價」、「發包契約單價」、「承商購料與
      發包契約單價價差」各欄所示承包商自行購料所需花費價
      格、承包商可向臺電公司請領之材料價格以及兩者之價差
      ，據以計算出廠商因而節省之購料成本等情，業經證人癸○○於偵訊中以及其與丙○○於本院審判中證述歷歷，復
      有備忘錄、臺電公司高雄區營業處會計課統計帶料改供料
      超出奉核准數量統計表、92年1 月至93年8 月帶料改供料
      異常廠商節省購料成本統計分析表附卷可稽，應可採信。
      而觀諸附表之「承商購料平均單價」與「發包契約單價」
      各欄之價格差距頗大，前者高出後者頗多，可見該段期間
      之物料價格確呈現攀升之勢，被告對此亦無異見。被告雖
      辯稱臺電公司之庫存材料乃拆卸回收之舊料，改供料後反
      而可以節省材料費之支出等語。然而，該等舊料既然可供
      廠商再行施工利用，顯見仍具有相當之價值，乃臺電公司
      之資產，並不等同於毫無價值之廢棄物，尤其彼時正值物
      價攀升之際，該批庫存材料之價格更加水漲船高，則將該
      等材料拱手提供廠商施作，對於臺電公司之財產仍會造成
      損害，且此舉可節省廠商之用料成本，避免廠商在物價攀
      升之際，以較高之價格購買原料施作後，卻僅能以較低之
      價格向臺電公司請款，可使廠商獲有相當之利益。參以證
      人癸○○於偵訊中證稱：「如果帶料，公司發給包商的錢
      是包括材料及工程款，因為如果是供料，就只有工程款，
      當時因為物料漲價，如果以新料來講，廠商就獲得利差的
      金額」等語；參以證人己○○於本院審判中證稱：「（拿
      庫存材料給廠商施工，而使原來應該帶料的廠商不用供料
      ，公司會受到何損害？）公司損失不在這個問題，是契約
      原則，供料的權限在公司，是否供料由公司決定，庫存材
      料是公司的資產，物價上漲，它的價值也上漲，這樣做就
      好像把現在很貴的東西用便宜的價錢送給別人」等語，益
      見被告此舉應有意圖廠商不法之利益甚明，至於廠商有無
      給予被告何種利益回饋，並不影響背信罪之成立。另被告
      辯稱帶料承包工程之廠商可向臺電公司請領17％之稅什費
      ，且倘若材料價格上漲逾2.5 ％，可向臺電公司請領漲價
      之款項等語。經查就前者而言，觀諸卷附臺電公司高雄區
      營業處配電積點發包工程款核算單所列，17％稅什費中關
      於勞工安全衛生費及工程品質管制費之計算基準均為工程
      款，並不包括材料費用，應與廠商究係帶料抑或供料施工
      並無關連，僅有10％稅什費係將工程款及材料費用同時納
      為計算基準，此並經證人癸○○、丙○○於本院審判中證
      述無訛，從而帶料改為供料之後，臺電公司並不會因而節
      省17％稅什費之支出，被告所辯尚非可採；就後者而言，
      該措施之依據為臺電公司已訂約工程因應國內營建物價變
      動之物價調整辦法，而觀諸該辦法第1 點已表明，係依據
      行政院93年5 月3 日院授工企字第09300172930 號函頒之
      中央機關已訂約工程因應國內營建物價變動之物價調整處
      理原則辦理，顯見該辦法之訂頒應係93年5 月3 日以後之
      事，且證人戊○○於本院審判中證稱在此之前臺電公司並
      無頒布類似之辦法，另證人丙○○於本院審判中並證稱：
      「（就你所知，本件3 家公司，工程是何時完成？）契約
      是定1 年的交辦期限，但期限到了沒有做完，還是會繼續
      作，完成時間不一定」、「（本件工程款是何時請領？）
      契約持續當中一直陸陸續續都有在領，交辦事項完工初驗
      合格後就可以領工程款」、「（物價指數調整的補償費，
      何時去請領？）工程完工後，時間大約是訂約的1 年半後
      」等語。從而，本件被告背信行為完成之後，縱使臺電公
      司出現新的措施使廠商可以獲得相關之補償，亦不能因而
      解免其先前業已成立之背信行為。末查證人子○○、乙○○、丁○○於本院審判中雖均證稱廠商較喜歡帶料施工，
      然而，該等廠商平常與被告即頻有業務往來，並請託被告
      在ACCK更改可改供料之數量俾以領料施工，與被告應有相
      當之交誼，所述內容衡情不無迴護被告之虞，況就廠商為
      何較喜歡帶料施工一節，證人乙○○證稱：「（為何喜歡
      帶料施工？）因為我們直接向廠商購買，廠商直接送貨過
      來，可以節省人力、車資的調配問題，供料則我們要自己
      去領」等語；另證人丁○○證稱：「（為何喜歡帶料施工
      ？）因為可以增加稅什費以及物價上漲的補償」、「（新
      料施工是否比舊料施工方便？）新料施工比較方便，舊料
      的米數並不一定適合於我們的施工現場情況」等語。然而
      ，在物料飆漲期間，被告此舉可使廠商節省甚多物料成本
      之開銷，相較之下，該二證人所稱人力、車資、規格等開
      銷已不足道，是尚無解於被告圖利廠商之事實及犯意。
（五）綜上所述，本件事證明確，被告背信犯行應堪認定。
三、按95年7 月1 日修正施行前刑法第10條第2 項原規定，稱公
    務員者，謂依法令從事於公務之人員。另95年7 月1 日修正
    施行前貪污治罪條例第2 條規定，依據法令從事公務之人員
    ，犯該條例之罪者，依該條例處斷；其受公務機關委託承辦
    公務之人，犯該條例之罪者，亦同。刑法第10條第2 項修正
    施行後，規定公務員係指下列人員：一為依法令服務於國家
    、地方自治團體所屬機關而具有法定職務權限，以及其他依
    法令從事於公共事務，而具有法定職務權限者；二為受國家
    、地方自治團體所屬機關依法委託，從事與委託機關權限有
    關之公共事務者。貪污治罪條例第2 條修正施行後則規定，
    公務員犯該條例之罪者，依該條例處斷。從而，自95年7 月
    1 日修正施行後，關於貪污治罪條例犯罪主體「公務員」之
    定義，即應依修正後之刑法第10條第2 項認定之。申言之，
    關於「公務員」之認定，在主體之要件上，限於服務於國家
    、地方自治團體所屬機關之公務人員，或者是依法令從事於
    公共事務而具有法定職務權限者，或是受機關委託者，在事
    務之要件上，除服務於國家或地方自治團體所屬機關之人員
    外，則必須是從事於公共事務者，而所謂公共事務必須限於
    公權力行為，私經濟行為並不包含在內（臺灣高等法院暨所
    屬法院95年6 月因應新修正刑法施行座談會討論意見可資參
    照）。本件被告任職於國營事業機構之臺電公司，依修正前
    刑法及貪污治罪條例規定，固然屬於刑法上之公務員，而有
    貪污治罪條例之適用，然於95年7 月1 日新法修正施行後，
    被告則非依法令服務於國家、地方自治團體所屬機關而具有
    法定職務權限，或其他依法令從事於公共事務，而具有法定
    職務權限者，亦非受國家、地方自治團體所屬機關依法委託
    ，從事與委託機關權限有關之公共事務者，自非刑法第10條
    第2 項所稱公務員，而無貪污治罪條例之適用。依最高法院
    95年第5 次刑事庭會議決議意旨，新法施行後涉及公務員定
    義之變更者，應依刑法第2 條第1 項規定適用最有利於行為
    人之法律。本件如適用新法，被告僅構成刑法第342 條第1
    項背信罪，而不構成法定刑度較高之貪污治罪條例第6 條第
    1 項第4 款圖利罪，比較結果以適用新法較有利於被告，是
    應依刑法第2 條第1 項後段規定適用新法。核被告所為，係
    犯刑法第342 條第1 項背信罪。又公訴意旨雖認被告係屬連
    續犯，然衡酌被告先後數次更改ACCK可改供料數量之行為，
    均朝向使3 家承包廠商得以陸續領得物料之同一目標而為，
    侵害同一之法益，彼此之間之獨立性薄弱，應難以強行分開
    ，依其情形應視為數個舉動之接續施行，而合為包括之一行
    為予以評價，較為合理。茲審酌被告擔任臺電公司高雄區營
    業處之物料調度員，負有抑低庫存量之職掌，在未依規定簽
    核備忘錄之情況下，竟於物價攀升期間，擅自在ACCK陸續鍵
    入超過備忘錄核可之可改供料數量，使承包廠商得以領取庫
    存材料施工，造成臺電公司之損失，並使承包廠商因而節省
    成本支出計2,211,147 元，以及其犯罪之動機、手段、所生
    損害、犯後態度等一切情況，量處如主文所示之刑，以資懲
    儆。
據上論斷，應依刑事訴訟法第299 條第1 項前段，刑法第2 條第
1 項後段、刑法第342 條第1 項，刑法施行法第1 條之1 ，判決
如主文。
本案經檢察官辛○○到庭執行職務。
中　　華　　民　　國　　96　　年　　 2  　月　　8   　日
                  鳳山刑事第二庭  審判長法　官  黃建榮
                                        法  官  李嘉益
                                        法  官  譚德周
以上正本證明與原本無異。
如不服本判決，應於收受送達後10日內向本院提出上訴書狀。
中　　華　　民　　國　　96　　年　　2 　　月　　8 　　日
　　　　　　　　　　　　　　　　　　　　書記官  徐錦純
附錄法條：刑法第342條第1 項
為他人處理事務，意圖為自己或第三人不法之利益，或損害本人
之利益，而為違背其任務之行為，致生損害於本人之財產或其他
利益者，處5 年以下有期徒刑、拘役或科或併科1 千元以下罰金
。
